臺灣新北地方法院刑事裁定
111年度聲字第942號
聲  請  人  
即  受刑人  蔡富宸



上列聲明異議人即受刑人因背信案件，不服臺灣新北地方檢察署
檢察官之指揮執行（109 年度執沒字第33號），聲明異議，本院
裁定如下：
    主  文
聲明異議駁回。
    理  由
一、聲明異議意旨略以：聲明異議人即受刑人蔡富宸前因犯背信
    案件，經本院判決確定後，於法務部矯正署宜蘭監獄執行中
    接獲檢察官執行命令，執行受刑人犯罪所得新臺幣（下同）
    1,148,300元。然受刑人以受追繳之保管金係受刑人母親鐘
    錦惠為了應付受刑人生活開銷以每月新台幣3,000元匯票寄
    送，並非受刑人之本案犯罪所得1,148,300元。至於償還犯
    罪所得部分因尚未調解成立即因本案入監，受刑人願與被害
    人和解，爰依法聲明異議，請求准予延緩強制執行扣款，待
    出監後再辦理分期繳款相關事宜云云。
二、按受刑人或其法定代理人或配偶以檢察官執行之指揮為不當
    者，得向諭知該裁判之法院聲明異議；法院應就疑義或異議
    之聲明裁定之，刑事訴訟法第484 條、第486 條定有明文。
    而所稱「檢察官執行之指揮不當」，係指執行之指揮違法及
    執行方法不當等情形而言，故聲明異議之對象應係檢察官之
    執行指揮行為，而非檢察官據以指揮執行之科刑裁判；亦即
    受刑人聲明異議之客體，應以檢察官執行之指揮為限，倘受
    刑人並非針對檢察官執行之指揮認有不當，其所為聲明異議
    於程序上已難謂適法，法院自應以裁定駁回其異議（最高法
    院103 年度台抗字第318 號裁定、101 年度台抗字第904 號
    裁定意旨參照）。是檢察官若依確定判決指揮執行，即無執
    行之指揮違法或其執行方法不當之可言（最高法院107 年度
    台抗字第345 號裁定意旨參照）。另按罰金、罰鍰、沒收、
    沒入、追徵、追繳及抵償之裁判，應依檢察官之命令執行之
    ；前條裁判之執行，準用執行民事裁判之規定；對於薪資或
    其他繼續性給付之債權所為強制執行，於債權人之債權額及
    強制執行費用額之範圍內，其效力及於扣押後應受及增加之
    給付；債務人對於第三人之債權，係維持債務人生活所必需
    者，不得為強制執行，刑事訴訟法第470 條第1 項前段、第
    471 條第1 項及強制執行法第115 條之1 第1 項、第122 條
    第2 項分別定有明文。強制執行法對於維持債務人生活客觀
    上所需者，非欲藉此而予債務人寬裕之生活，而係兼顧人權
    ，認有酌留之必要，即使對於受刑人「維持生活客觀所需」
    之標準或有差別，此項規範之適用亦無例外，上開刑事訴訟
    法第471 條第1 項規定沒收裁判之執行「準用」執行民事裁
    判之規定，就保障受刑人獄中人權之意旨，維持受刑人於監
    獄生活中最低生活所需之法規目的而言，在此範圍內亦有準
    用。又受刑人作業所獲取之勞作金屬其額外收入，而保管金
    乃其親友救濟受刑人之捐贈為受刑人之財產，二者均得為檢
    察官執行沒收處分抵償之標的。是檢察官指揮執行沒收，就
    受刑人勞作金及保管金等財產，若已兼顧受刑人在監執行生
    活所需，而依強制執行法相關規定意旨，酌留受刑人在監獄
    生活所需定額金錢者，除部分人員具特殊原因或特殊醫療需
    求等因素，允個別審酌外，即難謂有何不當（最高法院107
    年度台抗字第25號裁定意旨參照）。
三、經查：
　㈠受刑人前因犯背信等案件，經本院以109 年度易字第 591 號
    分別判處應執行有期徒刑5月、1年6月，未扣案之犯罪所得
    新臺幣（下同）18,300元和1,130,000元沒收，於全部或一
    部不能沒收或不宜執行沒收時，追徵其價額確定在案，有上
    開刑事判決、臺灣高等法院被告前案紀錄表在卷可稽。臺灣
    新北地方檢察署（下稱新北地檢署）檢察官依上開確定判決
    執行沒收及追徵犯罪所得，於111 年3 月15日以新北檢錫土
    111執沒33字第1119024203號函，請法務部矯正署宜蘭監獄
    於受刑人未扣案之犯罪所得1,148,300元範圍內，就所保管
    受刑人之保管金、勞作金酌留其在監生活所需費用每月3,00
    0 元後，餘款匯送該署執行沒收；嗣法務部矯正署宜蘭監獄
    以111年3 月22日宜監總決字第11104014070號函覆本件執行
    於保留受刑人在監生活基本費用後，帳戶餘款已全數解送等
    情，此經本院依職權調閱新北地檢署111 年度執沒字第33號
    執行卷宗查核無訛。
  ㈡受刑人雖執前詞聲明異議，主張檢察官不得對其在監所之保
    管金執行沒收云云，惟受刑人在監所之保管金，既係受刑人
    母親鐘錦惠寄送給受刑人之生活費用，即屬受刑人之財產，
    自得為檢察官執行沒收及追徵處分時資為抵償之標的，檢察
    官以前述函文指揮宜蘭監獄於犯罪所得範圍內，就保管受刑
    人之保管金、勞作金酌留其在監生活所需經費後，餘款匯送
    辦理沒收，於法自無不合。又受刑人現在監執行中，日常膳
    宿均由監獄提供，如有醫療必要，亦由監獄提供必要醫治，
    且檢察官已保留每月3,000元予受刑人作為生活費用，若有
    多餘部分，始執行沒收及追徵，顯已考量並酌留受刑人日常
    生活所需費用，並無使其生活陷入困頓之虞，實難認有何不
    當。至於受刑人既未與上開案件被害人達成和解並賠償其損
    失，則其以此為由主張應延緩或停止執行上開案件之犯罪所
    得，意指前揭執行命令違法或不當云云，自於法無據。
　㈢綜上，檢察官基於法律所賦予職權所為之執行指揮命令，經
    核並無違法或不當，異議人執此聲明異議，為無理由，應予
    駁回。
四、據上論斷，依刑事訴訟法第220條、第486條，裁定如主文。
中　　華　　民　　國　　111 　年　　4 　　月　　29　　日
                  刑事第九庭  法  官  林翊臻
上列正本證明與原本無異。
如不服本裁定，應於裁定送達後五日內敘明抗告理由，向本院提
出抗告狀。
                              書記官  郭佩瑜
中　　華　　民　　國　　111 　年　　4 　　月　　30　　日